臺灣桃園地方法院民事裁定
111年度消債更字第52號
聲  請  人  
即債務人    謝宜倫即謝采玲即謝沛褣即謝佩珊


代  理  人  周威君律師（法扶律師）
上列聲請人聲請更生事件，本院裁定如下：
    主  文
更生之聲請駁回。
聲請費用由聲請人負擔。
    理  由
一、按債務人不能清償債務或有不能清償之虞者，得依本條例所
    定更生或清算程序，清理其債務，消費者債務清理條例（下
    稱消債條例）第3條定有明文。衡以消債條例之立法目的，
    在於經濟上陷於困境之消費者，若任其於惡性循環之債務窘
    境中自生自滅，其將衍生嚴重之社會問題，致難以維持安定
    之社會經濟秩序，故有予以分別情形依更生或清算之程式清
    理其債務之必要，藉以妥適調整其與相關債權人間之權利義
    務關係，以謀求消費者經濟生活之更生機會，從而健全社會
    經濟發展。惟私法上債之關係，係以當事人間之信賴關係為
    基礎，為社會經濟組織之重要支柱，故當事人於以法律行為
    追求自己之利益之際，亦應顧及對方之利益，並考量債權債
    務在社會上的作用，本於誠實及信用之原則，行使其債權及
    履行其債務，故消費者欲以消債條例調整其所負義務，自應
    本於誠信原則之本旨，僅在其不能清償債務或有不能清償之
    虞而使其陷於經濟上之困境時，始得准許之，以避免藉此善
    意之立法而惡意圖謀減免債務，致使社會陷於道德危險。又
    消債條例第3條所謂「不能清償債務或有不能清償之虞」者
    ，係指債務人欠缺清償能力，對於已屆清償期，且已受請求
    債務之全部或主要部分，客觀上可預見其處於通常且繼續的
    不能清償之狀態而言，方符合消債條例為使不幸陷入經濟困
    境之人得以清理債務、重建生活，並在債務清理過程中能保
    有符合人性尊嚴之最低基本生活之目的。又債務人聲請更生
    ，必以其所能運用之資產扣除生活上必要支出後，已經小於
    負債，以致不能清償，或有具體事實足認有不能清償之虞者
    ，方堪許之。而債務人之清償能力，包括財產、信用及勞力
    （技術），並不以財產為限，必須三者總合加以判斷仍不足
    以清償債務，始謂欠缺清償能力而成為不能清償。債務人之
    清償能力係處於流動性狀態，聲請時與法院裁定時之清償能
    力未必一致，應以法院裁定時為判斷基準時（司法院民事廳
    民國99年11月29日廳民二字第0990002160號第二屆司法事務
    官消債問題研討第4號消費者債務清理條例法律問題研審小
    組之研審意見參照）。倘債務人之資產經評估雖已不足以清
    償債務，惟依債務人之年齡及工作能力，在相當期限內如能
    清償債務，仍應認其尚未達不能清償債務或有不能清償之虞
    。
二、聲請意旨略以：聲請人前積欠金融機構債務無法清償，於11
    0年10月22日聲請消費者債務清理法院前置調解，嗣經司法
    事務官於110年12月23日開立調解不成立證明書。又其無擔
    保或無優先權之債務總額為1,242,768元，且未經法院裁定
    開始清算程序或宣告破產，爰聲請裁定准予更生等語。
三、經查：
（一）關於前置協商之要件：聲請人前於110年10月22日向本院
      聲請消費者債務清理之調解，因無力清償債務以致調解不
      成立等情，有本院調解不成立證明書及財團法人金融聯合
      徵信中心查詢當事人綜合信用報告回覆書等件附卷可按（
      本院110年度司消債調字第482號卷〈下稱調解卷〉21至30頁
      、73頁），並經本院調取前開調解卷宗核閱屬實，堪可採
      認。
（二）關於聲請人之債務總額：聲請人雖陳報其無擔保或無優先
      權債務總額為1,242,768元（本院卷18頁），然依債權人
      及聲請人自陳繳款現況之陳報（調解卷44頁、57至61頁；
      本院卷18頁），實為1,243,336元（計算式：901,336元＋3
      42,000元＝1,243,336元），本院認應以該金額為其債務總
      額。
（三）關於聲請人之財產及收入：聲請人除汽車1輛外，名下無
      其餘財產，有聲請人提出之全國財產稅總歸戶財產查詢清
      單、行車執照在卷可佐（調解卷16頁；本院卷66頁）；就
      收入部分，聲請人稱任職於財團法人桃園市私立脊隨損傷
      潛能發展中心，每月薪資約45,800元，核與聲請人提出10
      8至109年度綜合所得稅各類所得資料清單、勞工保險被保
      險人投保資料表、在職證明書、薪資通知單等件大致相符
      （調解卷9頁、14至15頁、31至32頁、47至49頁），且經
      本院查無聲請人其他收入資料，堪認聲請人所陳應屬實在
      ，本院認以45,800元列計其每月收入為適當。　
（四）關於聲請人之必要支出：聲請人陳報其每月必要生活費用
      為33,802元（包括：伙食費10,000元、勞健保費1,802元
      、房屋租金4,500元、水電1,500元、電話費1,000元、交
      通費3,000元、雜支2,000元、父母扶養費10,000元），業
      據其提出父母之戶籍謄本、宿舍租賃契約書、全國財產稅
      總歸戶財產查詢清單、聲請人父母之108及109年度綜合所
      得稅各類所得資料清單附卷可參（調解卷10至12頁、50至
      56頁）。而依聲請人父親之綜合所得稅各類所得資料清單
      所載，其108及109年之年度所得總額分別為409,934元、4
      08,600元，平均每月收入為34,106元〔計算式：（409,934
      元＋408,600元）24個月＝34,106元，元以下四捨五入〕，
      且名下尚有田賦及土地共計11筆；而聲請人母親之綜合所
      得稅各類所得資料清單所載，其108及109年之年度所得總
      額分別為598,627元、365,510元，平均每月收入為40,172
      元〔計算式：（598,627元＋365,510元）24個月＝40,172元
      ，元以下四捨五入〕，應無不能生活之情況。聲請人復未
      提出其他證據證明其父母有須扶養之必要，故此扶養費10
      ,000元之部分，應予剔除。併審酌桃園市111年度平均每
      人每月最低生活費金額為15,281元、聲請人之經濟及生活
      狀況等情，認聲請人每月必要生活費用應以最低生活費用
      之1.2倍即18,337元列計為當。
四、綜前所述，聲請人名下無財產，現每月所得收入約為45,800
    元，扣除其必要支出18,337元後，剩餘27,463元（計算式：
    45,800元－18,337元＝27,463元）。而本件聲請人之無擔保或
    無優先權債務總額含本金、利息、違約金計至110年10月間
    ，為901,336元，縱加計有設定動產擔保抵押權之汽車分期
    債權342,000元，共計1,243,336元，則聲請人以其能力，全
    數清償上開債務，尚需約4年（計算式：1,243,336元÷27,46
    3元＝46個月），即使加計利息，所須清償之時間亦不逾上開
    期間之2倍。而聲請人現年40歲（71年次），距勞工強制退
    休年齡（65歲）尚約25年，聲請人仍可逐期清償債務，尚難
    認聲請人目前之清償能力，顯無法清償聲請人前揭所負欠之
    債務總額。
五、綜上所述，聲請人既具有相當清償能力，且以此清償能力既
    足以維持基本生活及有相當餘額可供清償債務，自難謂聲請
    人有不能清償債務或有不能清償之虞之情形。從而其更生之
    聲請，即與消債條例第3條不符，自應予駁回。　　　
六、據上論結，本件聲請無理由，爰裁定如主文。　　　
中　　華　　民　　國　　111 　年　　6 　　月　　10　　日
                  民事第二庭    法　官  林其玄
正本係照原本作成。
如不服本裁定應於送達後10日內向本院提出抗告狀，並應繳納抗
告費新台幣1000元。
中　　華　　民　　國　　111 　年　　6 　　月　　10　　日
                                書記官　陳佩伶